臺灣士林地方法院刑事判決　　　　　　 95年度簡上字第185號
上　訴　人
即　被　告　乙○○○
輔　佐　人
即被告之女　甲○○
指定辯護人　本院公設辯護人丁○○
上列上訴人即被告因竊盜案件，不服本院士林簡易庭95年度士簡
字第1337號中華民國95年10月23日第一審判決（聲請簡易判決處
刑案號：95年度偵字第11392 號），提起上訴，本院管轄之第二
審合議庭判決如下：
    主  文
原判決撤銷。
乙○○○竊盜，累犯，處有期徒刑肆月，如易科罰金，以新台幣
壹仟元折算壹日，並應於刑之執行完畢或赦免後，令入相當處所
，施以監護貳年。
    事  實
一、乙○○○前於民國93年因竊盜案件，經本院以93年度簡上字
    第90號判決判處拘役40日確定，於93年10月26日易科罰金執
    行完畢；又因竊盜案件，經本院以93年度湖簡字第113 號判
    決判處罰金3000元確定，於94年2 月1 日執行完畢；再因竊
    盜案件，經本院以93年度士簡字第1452號判決判處有期徒刑
    3 月確定，於94年9 月27日易科罰金執行完畢；另因竊盜案
    件，經本院以94年度士簡字第291 號判決判處有期徒刑4 月
    確定，並於94年6 月15日易科罰金執行完畢。又其罹患強迫
    症、智能較低、衝動控制障礙等疾病，致其為下述行為時，
    其辨識其行為違法及依其辨識而行為之能力均顯著減低，竟
    意圖為自己不法之所有，於95年8 月30日上午11時55分許，
    在臺北縣淡水鎮○○街46號「盈福自助餐店」，趁店內工作
    人員未注意之際，行竊放置於收銀櫃上之現金新臺幣（下同
    ）1,200 元，得手後準備逃逸之際，為店員發現並訴警究辦
    。
二、案經臺北縣政府警察局淡水分局報告臺灣士林地方法院檢察
    署檢察官聲請簡易判決處刑。
    理  由
一、按被告以外之人於審判外之言詞或書面陳述，除法律有規定
    者外，不得作為證據，刑事訴訟法第159 條第1 項固定有明
    文；惟被告以外之人於審判外之陳述，雖不符刑事訴訟法第
    159 條之1 至第159 條之4 之規定，而經當事人於審判程序
    同意作為證據，法院審酌該言詞陳述作成時之情況，認為適
    當，亦得為證據，同法第159 條之5 第1 項亦有明文。證人
    丙○○於警詢時之證述，雖屬審判外之陳述，然檢察官、被
    告、輔佐人、辯護人於本院審理時，對於上開證人警詢筆錄
    之證據能力並未爭執，本院審酌前開證人於警詢中之陳述，
    係於案發之初立即製作，對案發情況之記憶當甚為清晰，不
    致發生一般傳聞證據中證人記憶瑕疵之風險，且其證述情節
    與卷證相符，足認前揭證人於警詢中之供述，適為本案之證
    據。
二、前揭犯罪事實，迭據被告乙○○○於警詢、偵查及本院審理
    時坦認不諱（見偵卷第5 、6 頁、第25頁、本院95年12月26
    日筆錄第2 頁、本院96年5 月31日審判筆錄第2 頁），核與
    證人即盈福自助餐店店長丙○○於警詢時指訴被告用餐完畢
    離去之際，趁機行竊店內櫃檯上現金等情節相符（見偵查卷
    第13至14頁），復有店內監視器翻拍照片6 張及和解書1 份
    附卷可稽（見偵查卷第16至18頁、第22頁），足認被告前開
    出於任意性之自白與事實相符，本件事證明確，被告犯行堪
    予認定，應依法論科。
三、核被告乙○○○所為，係犯刑法第320 條第1 項之竊盜罪。
    又被告前因犯竊盜案件，經本院以93年度士簡字第1452號判
    決判處有期徒刑3 月確定，於94年9 月27日執行完畢；又因
    犯竊盜案件，經本院以94年度士簡字第291 號判決判處有期
    徒刑4 月確定，並於94年6 月15日執行完畢，此有臺灣高等
    法院被告前案紀錄表1 份在卷可稽，其於有期徒刑執行完畢
    後，5 年內再犯本案有期徒刑以上之罪，為累犯，應依刑法
    第47條第1 項加重其刑；又查被告因患有強迫症、其他衝動
    控制障礙、輕度智能不足等疾病，曾於91年1 月25日前往馬
    階醫院精神科就診，並於95年11月24日經該院安排智力測驗
    ，總智商為58，建議需持續治療之事實，有馬偕醫院（淡水
    院區）96年1 月31日馬院醫精字第0960000113號函1 紙暨所
    附病歷資料1 份以及該院出具之診斷證明書1 張在卷供參（
    見本院卷宗），嗣經本院送請行政院國軍退除役官兵輔導委
    員會臺北榮民總醫院鑑定被告行為時之精神狀況，該院鑑定
    結果認：王女（即被告）因強迫性重複洗手行為，於精神科
    醫療院診斷「強迫症」，王女於鑑定時之智力功能表現位於
    較一般正常人低落之範圍，王女於鑑定時表現較情緒化，行
    為舉止較幼稚，由上述綜合推斷王女之犯罪行為當時應為衝
    動控制障礙狀態，故王女於本件行為當時之精神狀況為「因
    衝動控制障礙，致依其辨識而行為之能力顯著減低」等情，
    亦有該院96年3 月29日北總精字第0960005894號函所附精神
    狀況鑑定書1 件在卷可考（見本院卷），足認被告為前開竊
    盜犯行時，因受其精神病疾患、輕度智能障礙之影響，導致
    渠認知能力減退及衝動控制能力降低，是被告辨識其行為違
    法及依渠辨識而行為之能力，自已顯著減低，可堪認定，公
    訴人認被告精神疾病與竊盜無關，尚有誤會，爰依刑法第19
    條第2 項之規定減輕其刑，並依刑法第71條第1 項之規定，
    先加後減之。
四、原審以被告罪證明確，予以論罪科刑，固非無見。惟原審因
    適用簡易判決處刑程序，而未及審酌被告犯罪行為時之精神
    狀態顯已因其精神疾患而致依其辨識而行為之能力顯著降低
    ，是被告上訴意旨指稱患有精神疾病請求減輕其刑，非無理
    由，自應由本院予以撤銷改判。爰審酌被告前有多次竊盜犯
    罪前科紀錄，素行不佳，犯罪之手段、所得之財物價值不高
    ，竊盜情節亦非重大，竊得之財物已返還被害人，及被告犯
    後坦認犯行態度良好，並與被害人達成民事和解賠償損害等
    一切情狀，量處如所主文所示之刑，並諭知易科罰金之折算
    標準，以資懲戒。又參諸上開鑑定書關於被告於犯罪行為前
    、後之精神狀況、行為舉止之認定，被告因精神疾患、智能
    障礙之影響，一再竊取他人財物，自我行為控制力明顯不足
    ，其社會功能已顯著退化，足認有危害公共安全之虞，為避
    免被告再為類似違法舉措，實有使其進入相當之監護處所施
    以治療之必要，爰依刑法第87條第2 項前段、第3 項之規定
    ，宣告被告於刑之執行完畢或赦免後，施以監護2 年，以資
    矯正。至於辯護人稱：被告家人已24小時看護，請免宣告監
    護處分等語。然查，被告已成年，且家人各有工作，能否24
    小時形影不離監護？不能無疑，衡諸被告之前多次竊盜犯行
    ，難認其家人能予適當監護，是辯護人稱可由被告家人監護
    等語，尚不足採。
據上論斷，應依刑事訴訟法第455 條之1 第1 項、第3 項、第36
9 條第1 項前段、第364 條、第299 條第1 項前段，刑法第320
條第1 項、第19條第2 項、第47條第1 項、第41條第1 項前段、
第87條第2 項前段、第3 項，第96條前段，刑法施行法第1 條之
1， 判決如主文。
本案經檢察官方祥鴻到庭執行職務。
中　　華　　民　　國　　96　　年　　6 　　月　　14　　日
                  刑事第五庭審判長法  官　周政達
                                  法  官  周群翔
                                  法  官  汪梅芬
以上正本證明與原本無異。
本件不得上訴。
                                  書記官  張馨尹
中　　華　　民　　國　　96　　年　　6 　　月　　14　　日
附錄法條：
刑法第320條第1項：
意圖為自己或第三人不法之所有，而竊取他人之動產者，為竊盜
罪，處5 年以下有期徒刑、拘役或500 元以下罰金。
